臺灣高等法院刑事判決　　　　　　　　95年度上易字第1137號
上　訴　人
即　被　告　甲○○
選任辯護人　蕭玉杉律師
上列上訴人因竊盜案件，不服臺灣臺北地方法院95年度易字第37
8號，中華民國95年5月11日第一審判決（起訴案號：臺灣臺北地
方法院檢察署95年度偵字第14號），提起上訴，本院依簡式審判
程序進行審理，並判決如下：
    主  文
上訴駁回。
甲○○緩刑伍年。
    事  實
一、甲○○意圖為自己不法之所有，於民國（下同）九十四年十
    二月十三日晚間九時許，前往臺北市○○區市○路四五號之
    一０一百貨公司三樓之ＰＲＡＤＡ專店，佯裝逛街購物，趁
    店員未及注意之際，徒手竊取玻璃展示櫃上價值新臺幣（下
    同）四千五百元之ＰＲＡＤＡ黑色鑰匙包一只，得手後即藏
    置於隨身攜帶之ＬＶ紙袋內，旋欲走出專店大門，嗣因專店
    大門警報器感應上開ＰＲＡＤＡ黑色鑰匙包內之防盜片而鈴
    聲大作，該店主任黃正雄立即趨前要求甲○○打開紙袋以供
    檢查，當場由甲○○自行由該紙袋內取出上開ＰＲＡＤＡ鑰
    匙包一只，而查知上情。
二、案經臺北市政府警察局信義分局報告臺灣臺北地方法院檢察
    署檢察官偵查起訴。
    理  由
甲、程序方面：
    本件被告甲○○所犯為死刑、無期徒刑、最輕本刑三年以上
    有期徒刑或高等法院管轄第一審案件以外之罪，被告於本院
    審判中先就被訴事實為有罪之陳述，經本院告知其簡式審判
    程序之旨，並聽取公訴人、被告之意見後，本院合議庭於九
    十六年一月二十六日審判期日依刑事訴訟法第二百七十三條
    之一第一項規定，當庭裁定以簡式審判程序進行本件審理，
    則依刑事訴訟法第二百七十三條之二規定，關於本案證據之
    調查，不受第一百五十九條第一項、第一百六十一條之二、
    第一百六十一條之三、第一百六十三條之一及第一百六十四
    條至第一百七十條規定之限制，合先敘明。
乙、實體方面：
一、訊之被告對於上揭事實坦承不諱，核與證人黃正雄於原審法
    院九十五年三月二十八日審理時證述情節相符（見原審卷第
    三十七至四十三頁），並有上開黑色鑰匙包之照片一張在卷
    足憑（偵查卷第三一頁參照），而該黑色鑰匙包一只價值四
    千五百元，且已由證人黃正雄於同日領回乙節，有證人簽收
    之贓物認領保管單一紙在卷可稽（偵查卷第二六頁參照）。
    又前揭ＰＲＡＤＡ專店內之商品有放置防盜片，如果商品沒
    有經過買單消磁，經過防盜門時，警報器就會響起，而被告
    於上開時地經過該店大門時，因大門警報器鈴聲大作，經該
    店主任黃正雄請被告將其隨身ＬＶ紙袋內之物品取出檢查，
    被告是先由該紙袋內取出一已包裝好的ＬＶ商品後，才將上
    開黑色鑰匙包取出，該只黑色鑰匙包是放在包裝好的ＬＶ商
    品底下等情，業據證人黃正雄於原審審理時證述明白（見原
    審卷第三十七至四十三頁），是由該只黑色鑰匙包未經買單
    消磁即置於被告隨身攜帶之ＬＶ紙袋內物品之底下乙節以觀
    ，足見該只黑色鑰匙包確實為被告所竊取，該鑰匙包方可置
    於其隨身攜帶之ＬＶ紙袋內物品之底下，倘若為他人竊取後
    ，在被告不知情之情況下將該只鑰匙包置入被告之隨身紙袋
    內，該鑰匙包應係在紙袋內物品之上方或兩側，而無從置於
    其隨身攜帶之ＬＶ紙袋內物品之底下，由此益證被告係以其
    紙袋內之物品遮蓋該只鑰匙包，以為掩飾其竊盜之犯行甚明
    。足見上揭被告竊盜之事實，除被告本身不利於己之任意性
    自白外，並有上述補強證據足佐，堪認與事實相符，而得採
    信。是本件事證明確，應依法論科。
二、按行為後法律有變更者，適用行為時之法律。但行為後之法
    律有利於行為人者，適用最有利於行為人之法律，刑法第二
    條第一項定有明文（刑法第二條係規範行為後法律變更所生
    新舊法律比較適用之準據法，是刑法第二條本身雖經修正，
    但該條文既屬適用法律之準據法，本身尚無比較新舊法之問
    題，應逕適用裁判時之刑法第二條規定以決定適用之刑罰法
    律）。又比較時應就罪刑有關之共犯、未遂犯、想像競合犯
    、牽連犯、連續犯、結合犯，以及累犯加重、自首減輕暨其
    他法定加減（如身分加減）與加減例等一切規定，綜其全部
    罪刑之結果而為比較（最高法院九十五年第八次刑事庭會議
    決議參照）。查被告行為後，刑法第三十三條第五款有關罰
    金之最低數額規定，業於九十四年二月二日修正公布，刑法
    施行法亦於九十五年六月十四日修正增訂第一條之一（有關
    罰金之最高數額），並均自九十五年七月一日起施行，茲就
    比較情形分述如下：
  (一)刑法第三十三條第五款有關罰金之最低數額部分，刑法分則
    編各罪所定罰金之貨幣單位原為銀元，修正前刑法第三十三
    條第五款規定：「罰金：（銀元）一元以上」，而銀元與新
    臺幣間之折算，依現行法規所定貨幣單位折算新臺幣條例規
    定，以銀元一元折算新臺幣三元；修正後刑法第三十三條第
    五款則規定：「罰金：新臺幣一千元以上，以百元計算之」
    ；經比較修正前、後之規定，修正後刑法第三十三條第五款
    所定罰金之最低數額，較之修正前提高，自以修正前刑法第
    三十三條第五款規定有利於被告。
  (二)刑法施行法第一條之一有關罰金之最高數額部分，修正刑法
    係自九十五年七月一日起施行，在此之前，刑法分則編有關
    罰金之貨幣單位係銀元（銀元與新臺幣之折算比例為一比三
    ），且依刑法分則編應處罰金者，應適用罰金罰鍰提高標準
    條例第一條、第五條規定，就七十二年六月二十六日前修正
    之刑法條文，罰金數額提高二至十倍，其後修正者則不提高
    倍數；而修正刑法施行後，因刑法第三十三條第五款所定罰
    金之貨幣單位，經修正為新臺幣後，刑法分則各罪所定罰金
    之貨幣單位亦應配合修正為新臺幣，為使刑法分則編各罪所
    定罰金之最高數額與刑法修正前趨於一致，乃增訂刑法施行
    法第一條之一：「中華民國九十四年一月七日刑法修正施行
    後，刑法分則編所定罰金之貨幣單位為新臺幣。九十四年一
    月七日刑法修正時，刑法分則編未修正之條文定有罰金者，
    自九十四年一月七日刑法修正施行後，就其所定數額提高為
    三十倍。但七十二年六月二十六日至九十四年一月七日新增
    或修正之條文，就其所定數額提高為3倍」，亦即，自九十
    五年七月一日起，刑法分則編所定罰金之貨幣單位，由原來
    之銀元改為新臺幣，且於九十四年一月七日刑法修正時（九
    十四年一月七日係立法院三讀通過之日期），刑法分則編未
    修正之條文定有罰金者，復未於七十二年六月二十六日至九
    十四年一月七日修正或新增，自九十五年七月一日起，有關
    罰金之數額提高為三十倍。本案被告所犯刑法第三百二十條
    第一項之普通竊盜罪部分，該罪有罰金刑之處罰，且該條文
    於九十四年一月七日刑法修正時未經修正，亦未於七十二年
    六月二十日至九十四年一月七日間修正過，依增訂刑法施行
    法第一之一條之規定，其罰金以新臺幣為單位，數額應提高
    三十倍。此與修正前之罰金以銀元為單位，適用罰金罰鍰提
    高標準條例第一條規定，應提高十倍，再經折算為新臺幣（
    銀元與新臺幣之折算比例為一比三），換算結果，亦為三十
    倍。從而，刑法分則編各罪所定罰金刑之最高數額，於上開
    規定修正後並無不同，對被告而言，並無不利。
  (三)刑法第四十一條有關易科罰金之規定，行為時即修正前刑法
    第四十一條第一項前段規定：「犯最重本刑為五年以下有期
    徒刑以下之刑之罪，而受六個月以下有期徒刑或拘役之宣告
    ，因身體、教育、職業、家庭之關係或其他正當事由，執行
    顯有困難者，得以一元以上三元以下折算1日，易科罰金」
    ，而被告行為時之易科罰金折算標準，依修正前罰金罰鍰提
    高標準條例第二條前段（現已刪除）規定，就其原定數額提
    高為一百倍折算一日，則被告行為時之易科罰金折算標準，
    應以銀元三百元折算一日，經折算為新臺幣後，應係以新臺
    幣九百元折算為一日。裁判時即修正後刑法第四十一條第一
    項前段則規定：「犯最重本刑為五年以下有期徒刑以下之刑
    之罪，而受六個月以下有期徒刑或拘役之宣告者，得以新臺
    幣一千元、二千元或三千元折算一日，易科罰金」，比較修
    正前、後之易科罰金折算標準，以行為時即修正前之規定，
    較有利於被告。
  (四)綜合上述各條文修正前、後之比較，可知依修正前、後之規
    定，就罰金之最高數額（即刑法施行法第一條之一）部分，
    對被告並無不利，惟修正後之罰金最低數額、易科罰金之數
    額，均較修正前提高，顯然不利於被告，揆諸前揭最高法院
    決議所揭示之罪刑綜合比較原則，依刑法第二條第一項前段
    之規定，應整體適用行為時即修正前之規定。
三、核被告甲○○所為，係犯刑法第三百二十條第一項之竊盜罪
    。原審審酌被告之品行、智識程度，其竊取財物之價值為四
    千五百元，所生危害非鉅，犯罪情節尚屬輕微，然其犯罪後
    之態度等一切情狀，量處拘役五十日，並依修正前刑法第四
    十一條第一項前段，修正前罰金罰鍰提高標準條例第二條，
    諭知易科罰金之折算標準，其認事用法，量刑均稱允當。上
    訴人以被告在國外就學為由，提起本件上訴，求為撤銷改判
    求更輕之刑罰，為無理由，應予駁回。
四、本件上訴雖無理由，然查被告前未曾因故意犯罪受有期徒刑
    以上刑之宣告，有臺灣高等法院被告前案紀錄表可參，被告
    於犯後坦承罪行，態度良好，且現在國外就學，此有學生證
    一件在卷可參，率予短期自由刑相加，勢必對其學業有所影
    響，且公訴人亦認被告年輕識淺，因一時失慮偶罹刑章，籲
    請本院給予自新機會。綜合上情，本院認被告經此教訓當知
    警惕而無再犯之虞，所宣告之刑以暫不執行為適當，爰依現
    行刑法第七十四條第一項第一款，併予諭知緩刑五年，以啟
    自新 (參照最高法院九十五年第八次刑事庭會議決議)。另
    被害人已將失竊之物領回，已如前述，是其損失業經彌補，
    本院認無再命被告為刑法第七十四條第二項各款行為之必要
    ，附此說明。
五、又行為後法律有變更者，依修正前刑法第二條第一項之規定
    ，以適用裁判時法為原則，如行為時法有利於行為人，則例
    外適用行為時法；依修正後刑法第二條第一項規定，以適用
    行為時法為原則，惟如裁判時法有利於行為人，則例外的適
    用裁判時法。以往實務見解，認原判決未及比較適用新舊法
    時，上訴後，雖比較結果以舊法有利於行為人，而原判決別
    無其他撤銷事由，仍應由本院以此為由撤銷改判。惟修正後
    之規定係以適用行為時法為原則，因此原判決雖未及比較適
    用，然上訴本院後，經比較新舊法，行為後之法律並非較有
    利於行為人，仍應適用行為時法，則原判決適用行為時法即
    無不當，自不構成撤銷之事由，併此敘明。
六、據上論結，應依刑事訴訟法第二百七十三條之一第一項、第
    三百六十四條、第三百六十八條、第七十四條第一項第一款
    ，判決如主文。
本案經檢察官游明仁到庭執行職務。
中　　華　　民　　國　　96　　年　　2 　　月　　9 　　日
　　　　　　　　　刑事第十五庭審判長法　官  吳昭瑩
　　　　　　　　　　　　　　　　    法　官  王梅英
　　　　　　 　 　　　　　　　　　　法　官  李釱任
以上正本證明與原本無異。
不得上訴。
                                    書記官  洪秋帆
中　　華　　民　　國　　96　　年　　2 　　月　　12　　日
附錄：本案論罪科刑法條全文
刑法第三百二十條
意圖為自己或第三人不法之所有，而竊取他人之動產者，為竊盜
罪，處五年以下有期徒刑、拘役或五百元以下罰金。
意圖為自己或第三人不法之利益，而竊佔他人之不動產者，依前
項之規定處斷。
前二項之未遂犯罰之。
